臺灣桃園地方法院刑事判決　　　　　　　　　　　九十二年度訴字第一七四四號
　　公　訴　人　臺灣桃園地方法院檢察署檢察官
　　被　　　告　乙○○
　　指定辯護人　本院公設辯護人甲○○
　　　　　　　　本院公設辯護人丁○○
右列被告因偽造有價證券等案件，經檢察官提起公訴（九十二年度偵緝字第一Ｏ八五
號），本院判決如左：
    主  文
乙○○意圖供行使之用，而變造有價證券，處有期徒刑參年貳月。變造之付款人為楊
梅鎮農會信用部，支票號碼ＦＡ0000000號，發票人戊○○，票載發票日民國
九十一年八月三十一日，變造後面額新臺幣陸萬柒仟伍佰元（原始面額新臺幣柒仟伍
佰元）之支票壹張沒收。
    事  實
一、乙○○曾於民國七十九年至八十八年間，因經商失敗，積欠他人新台幣（下同）
    約二千萬元債務，嗣於九十年一月十三日，再次開始經營順興機車行，並自同年
    十二月初開始向湯呈有限公司（下稱湯呈公司），訂購電池等機車材料，期間雖
    因所經營之上開機車行，營運尚屬正常，故均能正常支付貨款，故自同年三月一
    日起，又繼續向湯呈公司訂購機車材料，至同年三月十六日止，然於同年三月底
    ，因上開債務之債權人找到其行蹤，開始追討其之前所欠債務，並取走其營業收
    入，致其顯已無繼續支付湯呈公司貨款之能力，竟於九十一年三月二十六日，湯
    呈公司股東丙○○向其催收上開九十一年二月份貨款時，乙○○在明知自己已無
    支付能力之情形下，基於意圖為自己不法之所有之概括犯意及意圖供行使之用，
    將客戶戊○○所簽發，於九十一年三月二十六日交付乙○○，用以支付貨款之楊
    梅鎮農會信用部支票一紙（付款人為楊梅鎮農會信用部，支票號碼ＦＡ0000
    000號，發票人戊○○，票載發票日九十一年八月三十一日，面額七千五百元
    。該紙支票之發票日與原面額七千五百元，係經戊○○同意後，由乙○○代為填
    寫完成。），在未經戊○○同意下，於同日傍晚某時許，在桃園縣平鎮市義興里
    廣興五二之二號住處，先將該支票面額七千五百元，變造為六萬七千五百元，以
    變造上開支票後，隨即再於當日晚間某時許，持上開之變造支票，交付予湯呈公
    司股東丙○○，以支付九十一年二月份所積欠湯呈公司之部分貨款以行使之，藉
    以取信湯呈公司，並隱瞞其已欠缺支付能力之情事，致使湯呈公司誤認其仍有支
    付能力，遂於乙○○於附表所示時、地，先後向湯呈公司詐購電池等機車材料時
    ，使湯呈公司人員均因陷於錯誤，而先後交付如附表所示價值之電池等機車材料
    ，共計詐得價值四十七萬零一百十八元之電池等機車材料，嗣上開變造支票於同
    年八月三十一日，經湯呈公司屆期提示，因存款不足遭退票，湯呈公司訴請戊○○給付該變造後面額之票款，戊○○始知該支票遭變造。
二、案經戊○○及湯呈有限公司先後訴請臺灣桃園地方法院檢察署檢察官偵查起訴。
    理  由
一、被告乙○○於偵查及本院審理中對於其在上開時、地，將上開戊○○所簽發面額
    七千五百元之支票一紙，在未經戊○○同意下，變造為面額六萬七千五百元，變
    造上開支票之有價證券，又於上開時、地，持之行使，以給付湯呈公司貨款，並
    先後於附表所示時、地，先後向湯呈公司購得價值四十七萬零一百十八元之電池
    等機車材料之事實，坦承不諱，惟矢口否認有何詐欺犯意，辯稱：我沒有要詐欺
    湯呈公司之意思，地下錢莊雖於九十一年三月底開始逼債，但我仍想繼續進貨以
    維持生活，所變造的戊○○支票，我想可在有收入後，再匯入戊○○戶頭，這樣
    就不會跳票，我認為我可以硬撐云云。然查，右揭犯罪事實，業據告訴人代理人
    即湯呈公司股東丙○○於偵、審中指訴綦詳，核與告訴人即上開變造支票之發票
    人戊○○於偵查中及本院審理中指述之情節相符，並有變造支票（付款人為楊梅
    鎮農會信用部，支票號碼ＦＡ0000000號，發票人戊○○，票載發票日九
    十一年八月三十一日，變造後面額六萬七千五百元，原始面額七千五百元）影本
    、桃園縣票據交換所退票理由單影本、湯呈公司收款明細表各一紙及湯呈公司交
    易日應收帳款簡要表三紙，附卷足憑。另被告在偵查中供承：我與湯呈公司交易
    之初，均有正常付款，但後來實在因為沒錢付湯呈公司的貨款，又想繼續經營，
    所以變造上開支票給付貨款，我是有詐騙，目的是為了要度過難關等語，再參以
    其在本院審理中亦坦承：我曾於七十九年至八十八年間，因經商失敗，積欠他人
    數千萬元債務，地下錢莊於九十一年三月底開始催討上開債務，因為我經營機車
    行所收到的錢，都被地下錢莊取走，所以無力支付同年四、五、六月之貨款等語
    ，是被告先在偵查中明確承認確有詐欺犯行，且其坦承，九十一年三月底，地下
    錢莊開始催討上開債務時，即已取走其營業收入，參以被告係於同年三月二十六
    日變造上開支票，用以支付貨款，業如前述，是被告於同年三月二十六日即已陷
    於無支付能力之事實足以認定，被告以變造之上開支票，給付湯呈公司二月份貨
    款，顯係為藉此方法取信湯呈公司，誤認其仍有支付能力，以利其於附表所示時
    、地，向湯呈公司詐購貨物之事實，亦堪認定。至其另辯稱：九十一年四月二十
    四日、二十七日、五月八日，仍有支付現金、支票給湯呈公司，而支票亦有兌現
    等語，然依證人丙○○證稱：九十一年四、五月間被告所給付之現金及支票，均
    係支付同年三月前之貨款，同年四、五、六月貨款，被告均未給付等語，此亦為
    被告所是認，應堪認定。被告係於同年三月二十六日變造前揭支票時，已明知其
    已陷於無支付能力，且自同年三月底起，前所欠債務之債權人亦開始對之催討債
    務，被告所收到之貨款幾乎全為該等債權人取走，其自斯時起，顯無能力支付湯
    呈公司貨款。故被告縱有支付在此之前積欠之部分貨款，亦無解於附表所示詐欺
    犯行之成立，此部份辯解，亦不可採，綜上，被告係以變造之上開支票，取信湯
    呈公司，並隱瞞其欠缺支付能力之事實，使該公司誤認被告仍有支付能力，遂於
    被告於附表所示時、地，先後多次詐購貨物時，因陷於錯誤，而交付被告如附表
    所示價值之貨物之事實，足堪認定。本件事證明確，被告犯行，均堪認定。
二、核被告所為，係犯刑法第二百零一條第一項變造有價證券罪及同法第三百三十九
    條第一項之詐欺取財罪。被告變造有價證券後，復持以行使，其行使之低度行為
    應為變造之高度行為所吸收，不另論罪。又被告先後多次詐欺犯行，時間緊接，
    所犯係構成要件相同之罪，顯係出於概括犯意為之，為連續犯，應依刑法第五十
    六條之規定以一罪論，並加重其刑。再被告所犯上開二罪間，有方法、目的之牽
    連關係，為牽連犯，應依刑法第五十五條之規定，從一重之變造有價證券罪處斷
    。爰審酌被告變造支票所增票面額金額僅六萬元，先後對告訴人公司詐欺之貨物
    價值高達四十七萬餘元，犯罪情節與所生危害不輕，惟其犯後為前開自白，且已
    與告訴人戊○○和解，亦據告訴人戊○○於審理中述明，惟對湯呈公司前開詐得
    財物連同該變造支票遭退票之款項，尚未賠付湯呈公司及其他一切情狀，量處如
    主文所示之刑，以示懲戒。末查被告所變造之付款人為楊梅鎮農會信用部，支票
    號碼ＦＡ0000000號，發票人戊○○，票載發票日九十一年八月三十一日
    ，變造後面額六萬七千五百元，原始面額七千五百元之支票一張，雖未扣案，然
    既無證據證明其已滅失，自仍應依刑法第二百零五條之規定，宣告沒收之。
三、公訴意旨另以：被告乙○○明知自己已無支付能力，竟意圖為自己不法之所有，
    於九十一年二月間，向湯呈公司詐購電池等材料，計六萬七千五百元，佯稱必會
    付款，致湯呈公司陷於錯誤而交付六萬七千五百元之貨物，認被告此部分亦係犯
    刑法第三百三十九條第一項之詐欺取財罪嫌云云，無非以告訴人指訴、變造支票
    影本、桃園縣票據交換所退票理由單影本各一紙及湯呈公司交易日應收帳款簡要
    表三紙，資為論據。按告訴人之告訴，係以使被告受刑事訴追為目的，是其陳述
    是否與事實相符，仍應調查其他證據以資審認。最高法院五十二年台上字第一三
    ＯＯ號裁判參照。訊據被告堅決否認另有此犯行，辯稱：我於九十年一月十三日
    ，開始經營順興機車行，自同年十二月初開始向湯呈公司訂購電池等機車材料，
    期間均能正常支付貨款，九十一年二、三月份購買上開貨物時，我有支付能力，
    並無詐欺之犯意等語，經查，被告於九十一年三月底，地下錢莊開始逼債時，陷
    於無支付能力之事實，業如前述，被告雖於九十一年三月二十六日，變造上開支
    票，以支付同年二月份所積欠之貨款，然其於同年二月一日至三月十六日間，訂
    購同年二、三月份貨物時，地下錢莊尚未開始逼債，是不能僅以其於同年三月二
    十六日，以變造支票支付同年二月份貨款，即推論其訂購同年二、三月份貨物時
    ，有何不法所有之意圖，且告訴人湯呈公司亦陳明：同年二、三月份的貨款，被
    告均有支付，但同年四、五、六月的貨款，就沒付了等語，亦足證被告係於同年
    三月底，地下錢莊開始催討上開債務時，始陷於無支付能力之事實，是在此之前
    ，因被告確有經營上開機車行，正常情況下，其應可用營業收入，給付告訴人貨
    款，並無不能支付貨款之情事，足堪認定，是被告於同年二、三月份訂購貨物時
    ，並無明知自己無支付能力，意圖為自己不法所有之犯意之情事，又查無其他積
    極証據足資証明被告有此部分犯行，自不能僅以告訴人之指訴，即認被告有此犯
    行，固公訴人認此部分與前開有罪之詐欺取財罪部分，有連續犯裁判上一罪關係
    ，不另為無罪之諭知。
據上論斷，應依刑事訴訟法第二百九十九條第一項前段，刑法第二百零一條第一項、
第五十六條、第三百三十九條第一項、第五十五條、第二百零五條，罰金罰鍰提高標
準條例第一條前段，判決如主文。
本案經檢察官洪景明到庭執行職務。
中      華       民       國     九十三年     四     月     一      日
                                    臺灣桃園地方法院刑事第三庭
                                            審判長法官謝順輝
                        法      官李昆南
                                            法      官尹  良
右正本證明與原本無異。
如不服本判決，應於判決送達後十日內向本院提出上訴狀( 應附繕本 )，上訴於
臺灣高等法院。
                                    書記官   廖宜政
中        華        民        國   九十三   年   四   月    一    日
附論罪科刑法條：
刑法第二百零一條第一項
意圖供行使之用，而偽造、變造公債票、公司股票或其他有價證券者，處
三年以上十年以下有期徒刑，得併科三千元以下罰金。
刑法第三百三十九條第一項
(普通詐欺罪)
意圖為自己或第三人不法之所有，以詐術使人將本人或第三人之物交付者
，處五年以下有期徒刑、拘役或科或併科一千元以下罰金。
